臺灣臺北地方法院民事判決　　　　　　　96年度訴字第6240號
　　原　　　告　國眾電腦股份有限公司
　　法定代理人　甲○○
　　訴訟代理人　乙○○
　　被　　　告　丙○○
　兼訴訟代理人　丁○○
上列當事人間返還借款事件，本院於中華民國96年9月12日言詞
辯論終結，判決如下：
    主  文
被告應連帶給付原告新台幣貳佰貳拾柒萬伍仟玖佰元及自民國九
十六年八月十七日起至清償日止，按年息百分之五計算之利息。
訴訟費用由被告連帶負擔。
本判決於原告以新台幣柒拾伍萬元為被告供擔保後，得假執行。
    事實及理由
一、按變更或延展期日，除別有規定外，由審判長裁定之。民事
    訴訟法第159條第2項定有明文。又審判長以職權所定之言詞
    辯論期日，非有重大理由法院不得變更或延展之，故當事人
    已受合法之通知後，雖聲請延展期日，然未經法院裁定准許
    前，仍須於原定日期到場，否則即為遲誤，法院自得許到場
    之當事人一造辯論而為判決。是本件被告兼訴訟代理人丁○
    ○雖以赴大陸地區洽公聲請展延期日云云。惟查，被告丁○
    ○近日並無出境資料，此有入出境資料查詢單可稽（見本院
    卷第47頁），可見被告既無不能到場之正當理由，且亦無不
    能委任訴訟代理人或複代理人到場情形存在，則被告未於言
    詞辯論期日到場，核無民事訴訟法第386 條各款所列情形，
    爰依原告之聲請，由其一造辯論而為判決。
二、原告起訴主張：伊與被告於民國95 年4月11日在本院公證處
    達成和解，被告願連帶清償伊新台幣（下同）650 萬元，並
    由被告丁○○、丙○○讓與渠等分別對訴外人李蕙菁及李廖
    秀卿，在臺灣桃園地方法院（下稱桃園地院）94年度重訴字
    第48號損害賠償事件之1,002,880元及4,831,858元債權，兩
    造當場簽立和解書，並經本院公證處公證在案。兩造旋於當
    日另簽立承諾書，被告就上開讓與債權，如經一審或二審法
    院判決敗訴部分，仍應負連帶清償之責。嗣該案經桃園地院
    94 年度重訴字第48號及臺灣高等法院96年度上字第332號判
    決結果，李蕙菁或李廖秀卿僅給付伊4,224,100 元，被告自
    應就上開判決敗訴部分，負連帶清償之責。伊爰依公證書及
    承諾書之法律關係，請求被告連帶給付2,275,900 元及法定
    遲延利息等情。並聲明：(一)如主文第1 項所示。(二)願供擔保
    聲請宣告假執行。
三、被告未於言詞辯論期日到場，惟據渠等書狀答辯略以：被告
    丁○○原係原告公司員工，於90 年9月間盜賣原告公司電腦
    零組件，用以清償伊父親積欠債務，案經臺灣高等法院95年
    度上易字第317號判處有期徒刑10月，緩刑3年確定。被告丁
    ○○幾經聯繫終與原告商談和解，除同意原告公司取回假扣
    押擔保金，並讓與桃園地院94年度重訴字第48號損害賠償事
    件對李蕙菁及李廖秀卿之債權為和解條件，伊等雖於95 年4
    月11日與原告公司代表在本院公證處簽署和解書。然本件源
    起於被告丁○○與原告間之債務，應由被告丁○○負擔，與
    被告丙○○無關。況原告公司在和解過程中，不斷以威脅、
    恐嚇，甚或以欺詐手段達成和解書之簽署，伊抗議該和解書
    效力，而原告在簽署和解書過程，以漁目混珠方式將承諾書
    交予伊簽署，伊完全不知情。又伊先前曾提供擔保金曾對李
    蕙菁及李廖秀卿進行保全程序，如原告公司擔心債權無法受
    償，亦應先就此部分擔保金求償，餘款再由被告丁○○單獨
    償還等語，資為抗辯並聲明：原告之訴及假執行之聲請均駁
    回。
四、原告主張依和解書及承諾書之法律關係，請求被告連帶清償
    餘欠債務及法定遲延利息，為被告所否認，並以上開情詞置
    辯，則本件應審酌厥為：(一)被告是否遭脅迫或詐欺而簽立和
    解書？(二)被告是否簽署承諾書？(三)原告請求被告連帶給付2,
    275,900元及法定遲延利息，是否有理由？茲分述如后：
(一)、按因被詐欺或被脅迫而為意思表示者，表意人得撤銷其意思
    表示、前條之撤銷，應於發見詐欺或脅迫終止後，1 年內為
    之。但自意思表示後，經過10年，不得撤銷，民法第92條第
    1 項、第93條分別定有明文。又當事人主張其意思表示係因
    被詐欺或脅迫而為之者，應就其被詐欺或被脅迫之事實，負
    舉證之責任，最高法院著有21年上字第2012號判例可資參照
    。查被告既不否認曾於95 年4月11日與原告在本院公證處簽
    署和解書，並請求本院公證處予以公證等情，惟以遭原告脅
    迫或詐欺而簽署云云置辯，然此為原告所否認，自應由被告
    負舉證之責，雖被告丁○○以其在與原告公司商談和解過程
    中，不同意原告要求被告丙○○加入和解，而拒絕簽署和解
    書等情，固提出其與原告往來之數封電子郵件為憑（見本院
    卷第62頁至第66頁），惟本件係被告丁○○為彌補其盜賣原
    告公司電腦零件之過錯，而主動與原告公司聯絡商談和解事
    宜，原告公司先要求其同意取回假扣押擔保金，嗣要求被告
    丁○○胞妹即被告丙○○加入和解，共負連帶清償之責等情
    ，雖被告丁○○曾以電子郵件表達拒絕簽署和解書之意，惟
    事後被告二人共赴本院公證處與原告簽署和解書，顯係出於
    自由意志所為之和解行為，難謂原告公司有何施以脅迫或詐
    欺手段存在，是被告事後空言抗辯，自無足採。
(二)、被告另辯以渠等在不知情下簽署承諾書云云，惟本院當庭勘
    驗承諾書與被告所不否認和解書結果，兩份文件上被告簽名
    及住址字跡之筆順及運筆方式，以及印文均相同，復有原告
    提出被告之印鑑證明在卷可參（見本院卷第45頁至第46頁）
    ，足見被告於95 年4月11日在本院公證處，除簽署和解書外
    ，亦同時簽署承諾書甚明。再者，被告簽署之承諾書載稱：
    「本件債權讓求權讓與之效力，倘經臺灣桃園地方法院94年
    度重訴字第48號判決敗訴或其上級法院判決敗訴確定者，或
    雖第一審勝訴但經其上級法院判決敗訴確定者，將不生債權
    讓與效力。國眾電腦股份有限公司對於甲乙方（按指被告二
    人）之請求權並不消滅，甲乙方仍應連帶清償本和解金額之
    債務」等語（見本院卷第22頁），該承諾書係針對和解書敘
    及被告所讓與之債權，倘經法院判決敗訴，被告仍應負連帶
    清償之責，顯係延續和解書內容所為之補充條款，對於進行
    和解之兩造而言，並無不公之處，原告何須以挾帶方式讓被
    告在不知情之情形下簽署？況被告皆係成年人，豈有在未審
    閱承諾書條款前，即冒然簽名之理？是被告上開辯詞，自無
    足採。
(三)、末按，連帶債務之成立，以經債務人明示，或法律有規定者
    為限。而明示之意思表示，得以契約或單獨行為為之。查本
    件債務雖肇因於被告丁○○盜賣原告公司電腦零件而起，原
    與被告丙○○無關，惟被告丙○○為被告丁○○能與原告公
    司達成和解，除讓與各別對李蕙菁及李廖秀卿之債權為清償
    外，另就上開讓與債權經法院判決敗訴不足部分，仍負連帶
    清償之責，而與被告丁○○共同簽署和解書及承諾書，足見
    被告二人對於原告公司有各付給付責任之意甚明。是原告起
    訴請求被告二人就本件和解債務負連帶給付之責，自屬有理
    由，被告辯以本件債務與被告丙○○無關云云，自無可採。
    從而，原告依和解書及承諾書之法律關係，主張本件650 萬
    元和解債務，扣除法院判決被告所讓與債權勝訴部分之4,22
    4,100元，請求被告連帶給付2,275,900元（計算式：6,500,
    000－4,224,100＝2,275,900 ）及法定遲延利息等情，業據
    提出本院95 年度北院公字第007000148號公證書、承諾書、
    桃園地院94年度重訴字第48號判決書、臺灣高等法院96年度
    上字第332 號判決書及確定證明書等影本為證，經核與其所
    述情節相符，自屬有據。至被告另抗辯原告公司應先就渠等
    另案假扣押擔保金為求償，始得請求不足額云云，惟上開擔
    保金並未列入本件和解清償之條件，則被告執此抗辯，自屬
    無理由。
五、綜上所述，原告本於公證書及承諾書之法律關係，請求被告
    連帶給付2,275,900元及自起訴狀繕本送達翌日（即96年8月
    17日）起至清償日止，按年息5%計算利息，為有理由，應予
    准許。又原告陳明願供擔保，聲請宣告假執行，核無不合，
    爰酌定相當擔保金額准許之。
六、訴訟費用負擔之依據：民事訴訟法第85條第2項。
中　　華　　民　　國　　96　　年　　9 　　月　　21　　日
                        民事第一庭法官  傅中樂
以上正本係照原本作成。
如對本判決上訴，須於判決送達後20日內向本院提出上訴狀。
中　　華　　民　　國　　96　　年　　9 　　月　　21　　日
                    　　　　　　書記官　吳彩華
